臺灣新北地方法院刑事判決
111年度金訴字第1077號
公  訴  人  臺灣新北地方檢察署檢察官
被      告  江宏煜


選任辯護人  劉迦安律師
上列被告因違反洗錢防制法等案件，經檢察官提起公訴（111年
度偵字第5319、6551、17241號）及移送併辦（111年度偵字第20
760、21770號），被告於準備程序中就被訴事實為有罪之陳述，
經告以簡式審判之旨，並聽取當事人意見後，本院合議庭裁定由
受命法官獨任進行簡式審判程序，判決如下：
    主  文
丙○○幫助犯洗錢防制法第十四條第一項洗錢罪，處有期徒刑肆月
，併科罰金新臺幣伍萬元，罰金如易服勞役，以新臺幣壹仟元折
算壹日。緩刑貳年，並應依如附表二所示之調解筆錄內容履行賠
償責任。
未扣案之犯罪所得新臺幣肆仟元沒收，於全部或一部不能沒收或
不宜執行沒收時，追徵其價額。
    事  實
一、丙○○知悉金融帳戶係個人理財之重要工具，關係個人財產、
    信用之表徵，且無正當理由徵求他人提供金融帳戶之存摺、
    提款卡及密碼者，極有可能利用該帳戶為與財產有關之犯罪
    工具，而可預見金融帳戶被他人利用以遂行其詐欺犯罪，以
    供詐騙犯罪所得款項匯入，竟仍基於幫助他人實施詐欺取財
    及隱匿特定犯罪所得去向之洗錢之不確定故意，於民國110
    年9月底某日，在新北市三重區三和路三和國小捷運站前，
    以每個金融機構帳戶新臺幣（下同）2,000元之代價，將其
    所申辦之中國信託商業銀行帳號000-000000000000號帳戶(
    下稱中信銀行帳戶)、板信商業銀行帳號000-0000000000000
    0號帳戶（下稱板信銀行帳戶）之存摺、提款卡（含密碼）
    、網路銀行帳號及密碼等資料，提供予姓名年籍不詳之人使
    用，藉此幫助該不詳之人與其所屬之詐欺集團成員達到向他
    人詐取財物之目的。嗣本案詐欺集團所屬成年成員取得上開
    中信銀行帳戶、板信銀行帳戶之金融卡、密碼及網路銀行之
    帳號、密碼後，即基於意圖為自己不法所有之犯意聯絡，先
    後於如附表一所示之時間，以如附表一所示之方式，對附表
    一所示之人施用詐術，致其等均陷於錯誤，而分別匯款如附
    表一所示之金額至附表一所示之帳戶內，旋遭本案詐欺集團
    成員提領一空。
二、案經壬○○、庚○○、卯○○、丁○○、辰○○、丑○○、子○○、癸○○訴
    由新北市政府警察局土城分局；辛○○訴由屏東縣政府警察局
    屏東分局；寅○○訴由桃園市政府警察局蘆洲分局；戊○○、乙○○訴由基隆市警察局第二分局報告臺灣新北地方檢察署檢察
    官偵查起訴及移送併辦。
    理  由
一、本案經本院裁定改依簡式審判程序審理，則依刑事訴訟法第
    273條之2、同法第159條第2項之規定，不適用傳聞法則有關
    限制證據能力及證據調查之相關規定。
二、訊據被告丙○○對上開事實於本院審理時均坦誠不諱，復有附
    表一所示之證人證述在卷可查（卷頁詳如「證據出處」欄所
    示），及附表一所示之書證於卷足參（卷頁詳如「證據出處
    」欄所示），堪認被告之自白應與事實相符，足以採信。本
    件事證明確，被告犯行足以認定，應依法論科。
三、論罪科刑：
　　㈠按刑法上幫助犯之成立，主觀上行為人須有幫助故意，客
      觀上須有幫助行為，亦即對於犯罪與正犯有共同之認識，
      但以幫助之意思，對於正犯資以助力，而未參與實施犯罪
      行為者。
　　㈡又金融帳戶乃個人理財工具，依我國現狀，申設金融帳戶
      並無任何特殊限制，且可於不同之金融機構申請多數帳戶
      使用，是依一般人之社會通念，若見他人不以自己名義申
      請帳戶，反而收購或借用別人之金融帳戶以供使用，並要
      求提供提款卡及告知密碼，則提供金融帳戶者主觀上如認
      識該帳戶可能作為對方收受、提領特定犯罪所得使用，對
      方提領後會產生遮斷金流以逃避國家追訴、處罰之效果，
      仍基於幫助之犯意，而提供該帳戶之提款卡及密碼，以利
      洗錢實行，仍可成立一般洗錢罪之幫助犯（最高法院108
      年台上大字第3101號裁定意旨參照）。被告提供中信、板
      信銀行帳戶之金融卡、密碼、網路銀行帳號、密碼予年籍
      不詳之詐騙集團成員，供以詐欺被害人、告訴人，而遂行
      詐欺取財之犯行，並作為轉匯特定犯罪所得使用，詐欺集
      團成員轉匯後因而產生遮斷金流以逃避國家追訴、處罰之
      效果，仍基於幫助之犯意，提供該網路銀行帳戶、密碼，
      以利犯罪實行，然無證據證明被告與詐騙集團成員間就上
      開詐欺取財及洗錢犯行有犯意聯絡或行為分擔，故核被告
      所為，係犯刑法第30條第1項前段、第339條第1項之幫助
      詐欺取財罪；刑法第30條第1項前段、洗錢防制法第14條
      第1項之幫助洗錢罪。
　　㈢被告提供中信銀行、板信銀行之帳戶資料之行為，幫助詐
      騙集團詐騙被害人、告訴人之財物及幫助詐騙集團轉匯後
      遮斷金流以逃避國家追訴、處罰，係一行為觸犯數罪名，
      為想像競合犯，依刑法第55條規定，從一重論以刑法第30
      條第1項前段、洗錢防制法第14條第1項之幫助洗錢罪。
　　㈣刑之減輕事由：
　　　⒈被告幫助他人犯詐欺取財、洗錢罪，為幫助犯，爰依刑
        法第30條第2項規定按正犯之刑減輕之。　　
　　　⒉按洗錢防制法第16條第2項規定：「犯前2條之罪，在偵
        查或審判中自白者，減輕其刑」。本案被告於本院審判
        中自白，是就被告所犯洗錢防制法部分，應依法遞減輕
        其刑。
　　㈤臺灣新北地方檢察署111年度偵字第20760、21770號移送併
      辦意旨書所示之部分，與已起訴部分有想像競合犯之裁判
      上一罪關係，為起訴效力所及，本院自應就移送併辦部分
      併予審理。
　　㈥爰審酌被告已預見將中信銀行帳戶、板信銀行帳戶提供他
      人使用，可能因此幫助他人遂行詐欺及洗錢犯行，竟將上
      揭帳戶資料提供予他人使用，致附表一所示之人各受有財
      產損害，並使犯罪追查趨於複雜，已影響社會正常交易安
      全及秩序，且增加附表一所示之人求償之困難度，行為殊
      不足取。惟考量被告於本案之前，未曾受有期徒刑以上刑
      之宣告，此有臺灣高等法院被告前案紀錄表1份附卷可憑
      ，素行尚可，且犯後尚能坦承犯行，並審及被告與子○○、
      丑○○、乙○○、癸○○於本院達成和解，及被告犯罪之動機、
      手段，於本院審理時自述高中畢業之智識程度、目前有正
      當工作、家中有未成年子女及祖母需要扶養等家庭生活、
      經濟生活狀況(見本院卷第224頁)等一切情狀，量處如主
      文所示之刑，並就併科罰金部分諭知易服勞役之折算標準
      。
　　㈦被告前未曾受有期徒刑以上刑之宣告，有臺灣高等法院被
      告前案紀錄表可按，其因一時失慮，致罹刑典，且其於本
      院審理時，業與子○○、丑○○、乙○○、癸○○達成調解，雖未
      與其他附表一所示之人達成調解，然多係因居住地離本院
      較遠不願前來而未能進行調解，有本院公務電話查詢紀錄
      表可參（見本院卷第187頁），而就辛○○部分，被告業已
      多次展現誠意，僅係因辛○○要求分期履行之金額超出被告
      能力範圍，方無法達成和解，此有本院準備程序筆錄在卷
      可查（見本院卷第140、203至204頁），然和解與否並非
      緩刑宣告之必要事項，且子○○、丑○○、乙○○、癸○○以外如
      附表一之人就其等遭詐騙財物部分，尚得依民事程序加以
      求償，並不影響渠等權益。本院認被告經此偵、審程序及
      刑之宣告後，應知警惕而無再犯之虞，是認所宣告之刑以
      暫不執行為當，爰依刑法第74條第1項第1款之規定諭知緩
      刑2年，以勵自新。又為督促被告能依調解筆錄內容確實
      履行，以兼顧業與被告達成調解而未能取得全額賠償之人
      之權益，認依刑法第74條第2項第3款之規定，課予被告於
      上開緩刑期間應依本院111年度司刑移調字第839號調解筆
      錄即如附表二所示之內容履行之負擔應為適當；倘被告不
      履行上述負擔且情節重大，足認原宣告之緩刑難收其預期
      效果，而有執行刑罰之必要者，依刑法第75條之1第1項第
      4款規定，得撤銷其緩刑宣告。
四、沒收：
　　㈠被告於本院審理時供稱：本件出租帳戶我收取了4,000元等
      語（見本院卷第223頁），可認被告將其名下帳戶交予詐
      欺集團使用，獲得報酬為4,000元，雖未扣案，仍屬犯罪
      所得，是前開款項應依刑法第38條之1第1項前段、第3項
      宣告沒收，於全部或一部不能沒收或不宜執行沒收時，追
      徵其價額。
　　㈡未扣案之被告名下中信銀行、板信銀行帳戶之存摺及提款
      卡，雖為被告所有，且供本案幫助詐欺犯罪及幫助洗錢所
      用，然前開物品單獨存在不具刑法上之非難性，且欠缺刑
      法上重要性，爰依刑法第38條之2第2項規定，均不予宣告
      沒收。
據上論斷，應依刑事訴訟法第273條之1第1項、第299條第1項前
段（本案採判決精簡原則，僅引述程序法條），判決如主文。
本案經檢察官巳○○提起公訴、移送併辦，檢察官宋有容到庭執行
職務。　　　
中　　華　　民　　國　　111 　年　　11　　月　　21　　日
                  刑事第十七庭  法　官  許菁樺
上列正本證明與原本無異。　　　　　　　　　
如不服本判決，應於收受送達後20日內向本院提出上訴書狀，其
未敘述上訴之理由者，並得於提起上訴後20日內向本院補提理由
書（均須按他造當事人之人數附繕本）「切勿逕送上級法院」。
                                書記官  陳冠云
中　　華　　民　　國　　111 　年　　11　　月　　22　　日
附錄：本案論罪科刑法條全文
刑法第30條
幫助他人實行犯罪行為者，為幫助犯。雖他人不知幫助之情者，
亦同。
幫助犯之處罰，得按正犯之刑減輕之。
刑法第339條第1項
意圖為自己或第三人不法之所有，以詐術使人將本人或第三人之
物交付者，處5年以下有期徒刑、拘役或科或併科50萬元以下罰
金。
洗錢防制法第14條第1項：
有第二條各款所列洗錢行為者，處7年以下有期徒刑，併科新臺
幣5百萬元以下罰金。
附表一：
編號 告訴人/被害人 遭詐騙之時間及方式 匯款帳戶 匯款時間 匯款金額（新臺幣） 證據出處 1 壬○○（提出告訴） 詐欺集團成員於110年9月初某日透過網路及LINE與壬○○取得聯繫後，向壬○○佯稱：可委託「珊娜老師」代為操作投資獲利云云，致壬○○陷於錯誤，於右列時間匯款右列金錢至右列帳戶。   中信銀行帳戶 110年10月11日16時12分許 1萬15元 起訴書附表編號2之告訴人 1.證人即告訴人壬○○於警詢之證述（見偵6551卷第9至10頁） 2.中國信託帳戶開戶資料、存款交易明細(見偵5319卷第13至27頁） 3.壬○○提供與詐騙集團LINE對話紀錄、交易明細表（見偵6551卷第31至35頁反面）　 2 乙○○（提出告訴） 詐欺集團成員於110年9月初透過臉書及LINE與乙○○取得聯繫後，向乙○○佯稱：可至「ktwall.net」網站平台投資虛擬貨幣云云，致乙○○陷於錯誤，於右列時間匯款右列金錢至右列帳戶。      中信銀行帳戶 110年10月12日12時27分許 7萬8,000元 併辦意旨書附表編號2之告訴人 1.證人即告訴人乙○○於警詢之證述（見偵21770卷第15至17頁） 2.中國信託商業銀行股份有限公司110年11月11日中信銀字第110224839300883號函暨檢附之帳戶資料（見偵20760卷第83至113頁） 3.乙○○提供之網銀轉帳紀錄、與詐騙集團成員之LINE對話紀錄截圖（見偵21770卷第53至75頁）　 3 丁○○（提出告訴） 詐欺集團成員於110年9月間某日，透過臉書及LINE與丁○○取得聯繫後，邀集丁○○至「日昇交易所」網站平台註冊操作及儲值，參與投資獲利後，向丁○○佯稱：欲取得投資獲利款項，需持續匯款云云，致丁○○陷於錯誤，於右列時間匯款右列金錢至右列帳戶。  中信銀行帳戶 110年10月12日14時22分許 5,000元 起訴書附表編號5之告訴人 1.證人即告訴人丁○○於警詢之證述（見偵6551卷第16至17頁反面） 2.中國信託帳戶開戶資料、存款交易明細(見偵5319卷第13至27頁) 3.與詐騙集團LINE對話紀錄(見偵6551卷第148至166頁)　　　 4 寅○○（提出告訴） 詐欺集團成員於110年9月18日透過臉書及LINE與寅○○取得聯繫後，向寅○○佯稱：可至「安倫AGILENT」網站投資虛擬貨幣並參與教程獲取利潤云云，致寅○○陷於錯誤，於右列時間匯款右列金錢至右列帳戶。    中信銀行帳戶  110年10月12日15時9分許 55萬元 併案意旨書附表編號1之告訴人 1.證人即告訴人寅○○於警詢之證述（見偵20760卷第17至21頁） 2.匯款單據（見偵20760卷第31頁）　 3.投資網站網頁、與詐騙集團成員之LINE對話紀錄截圖（見偵20760卷第35至81頁） 4.中國信託商業銀行股份有限公司110年11月11日中信銀字第110224839300883號函暨檢附之帳戶資料（見偵20760卷第83至113頁）　　 5 戊○○（提出告訴） 詐欺集團成員於110年9月21日透過網路及LINE與戊○○取得聯繫後，向戊○○佯稱：可加入「CLIMPUP」網站參與「國慶連假」專案獲取利潤及提領利潤需繳交手續費云云，致戊○○陷於錯誤，於右列時間匯款右列金錢至右列帳戶。   板信銀行帳戶 110年10月12日（起訴書誤載為11日，應予以更正）12時36分許 6萬元 訴書附表編號12之告訴人 1.證人即告訴人戊○○於警詢之證述（見偵17241卷第8至10頁） 2.板信商業銀行股份有限公司110年11月12日板信作服字第1107423136號函暨檢附之交易明細（見偵17241卷第6至7）　 3.LINE對話紀錄截圖（見偵17241卷第18至41頁）　 4.網路銀行臺幣活存明細截圖（見偵17241卷第30頁）　　 6 辛○○（提出告訴） 詐欺集團成員於110年9月27日透過網路與辛○○取得聯繫後，以通訊軟體向辛○○佯稱：可至CLIMPUP網站以玩遊戲點數獲利，另可委託「佩芸老師」代為操作，保證獲利云云，致辛○○陷於錯誤，於右列時間匯款右列金錢至右列帳戶。  中信銀行帳戶 110年10月12日12時21分許 3萬元 起訴書附表編號1所載之告訴人 1.證人即告訴人辛○○於警詢之證述（見偵5319卷第7至8頁） 2.中國信託帳戶開戶資料、存款交易明細（見偵5319卷第13、26頁） 3.辛○○提供聯邦銀行交易明細表（見偵5319卷第33頁）　 4.詐騙集團LINE對話紀錄（見偵5319卷第34至41頁）　　 7 甲○○（未具告訴） 詐欺集團成員於110年9月28日透過網路及LINE與甲○○取得聯繫後，向甲○○佯稱：可儲值代為操作博奕遊戲獲取利潤云云，致甲○○陷於錯誤，於右列時間匯款右列金錢至右列帳戶。   中信銀行帳戶 110年10月11日（起訴書誤載為12日，應予以更正）14時58分許 5萬元 起訴書附表編號7之被害人 1.證人即被害人甲○○於警詢之證述（見偵6551卷第73至74） 2.中國信託帳戶開戶資料、存款交易明細(見偵5319卷第13至27頁) 3.LINE對話紀錄截圖及轉帳明細（見偵6551卷第75至82頁）　　     110年10月11日（起訴書誤載為12日，應予以更正）14時59分許 5萬元  8 丑○○（提出告訴） 詐欺集團成員於110年9月29日透過網路及LINE與丑○○取得聯繫後，向丑○○佯稱：可加入投資網站投資比特幣獲取利潤及提領利潤需繳交保證金、證交稅云云，致丑○○陷於錯誤，於右列時間匯款右列金錢至右列帳戶。   中信銀行帳戶 110年10月12日19時38分許 3萬元  起訴書附表編號11之告訴人 1.證人即告訴人丑○○於警詢之證述（見偵6551卷第110至111頁） 2.中國信託帳戶開戶資料、存款交易明細(見偵5319卷第13至27頁) 3.玉山銀行存摺影本（見偵6551卷第112頁）　 4.網路銀行交易成功截圖（見偵6551卷第113頁）　 5.LINE對話紀錄截圖（見偵6551卷第117至128頁）　 9 子○○（提出告訴） 詐欺集團成員於110年10月5日透過網路及LINE與子○○取得聯繫後，向子○○佯稱：可加入「ZSDUSD」投資網站並匯款委託操作獲取利潤云云，致子○○陷於錯誤，於右列時間匯款右列金錢至右列帳戶。   中信銀行帳戶 110年10月12日14時30分許 2萬元 起訴書附表編號8之告訴人 1.證人即告訴人子○○於警詢之證述（見偵6551卷第84至85頁） 2.中國信託帳戶開戶資料、存款交易明細(見偵5319卷第13至27頁) 3.轉帳交易明細表錄截圖（見偵6551卷第87頁） 4.LINE對話紀錄截圖（見偵6551卷第87頁反面至88頁）　　 10 己○○（未具告訴） 詐欺集團成員於110年10月6日透過臉書及LINE與己○○取得聯繫後，向己○○佯稱：可加入「QFII」投資平台並匯款委託操作獲取利潤云云，致己○○陷於錯誤，於右列時間匯款右列金錢至右列帳戶。   中信銀行帳戶 110年10月11日15時36分許 3萬元 起訴書附表編號10之被害人 1.證人即被害人己○○於警詢之證述（見偵6551卷第99至100、101頁） 2.中國信託帳戶開戶資料、存款交易明細(見偵5319卷第13至27頁) 3.LINE對話紀錄截圖及轉帳明細（見偵6551卷第103至107頁）　　     110年10月11日19時12分許 3萬元      110年10月11日19時30分許 2萬元  11 庚○○（提出告訴） 詐欺集團成員於110年10月8日透過臉書及LINE與庚○○取得聯繫後，邀集庚○○至「日昇交易所」網站平台註冊操作及儲值，參與投資獲利後，向庚○○佯稱：欲取得投資獲利款項，需持續匯款云云，致庚○○陷於錯誤，於右列時間匯款右列金錢至右列帳戶。   中信銀行帳戶 110年10月12日14時11分許 1萬元 起訴書附表編號3之告訴人 1.證人即告訴人庚○○於警詢之證述（見偵6551卷第11至12頁） 2.中國信託帳戶開戶資料、存款交易明細(見偵5319卷第13至27頁) 3.庚○○提供之交易明細表（見偵6551卷第36頁）　　　 4.與詐騙集團LINE對話紀錄（見偵6551卷第37至55）　 12 辰○○（提出告訴） 詐欺集團成員於110年10月11日透過IG及LINE與辰○○取得聯繫後，邀集辰○○至博奕網站註冊操作及儲值，參與投資獲利後，向辰○○佯稱：因辰○○未依規定操作，致公司受有損失，需匯款填補虧損云云，致辰○○陷於錯誤，於右列時間匯款右列金錢至右列帳戶。  中信銀行帳戶 110年10月12日16時42分許 10萬元 起訴書附表編號6之告訴人 1.證人即告訴人辰○○於警詢之證述（見偵6551卷第18頁） 2.中國信託帳戶開戶資料、存款交易明細(見偵5319卷第13至27頁) 3.辰○○提供之與詐騙集團LINE對話紀錄（見偵6551卷第57至62頁）　 4.交易明細表（見偵6551卷第62頁反面）　 13 卯○○（提出告訴） 詐欺集團成員於110年10月12日前某日透過LINE與卯○○取得聯繫後，向卯○○佯稱：可參與投資獲利云云，致卯○○陷於錯誤，於右列時間匯款右列金錢至右列帳戶。   中信銀行帳戶 110年10月12日14時12分許 1萬元 起訴書附表編號4之告訴人 1.證人即告訴人卯○○於警詢之證述（見偵6551卷第14至15頁） 2.中國信託帳戶開戶資料、存款交易明細(見偵5319卷第13至27頁) 3.卯○○提供之交易明細表（見偵6551卷第146頁）　　 14 癸○○（提出告訴） 詐欺集團成員於110年10月12日透過IG與癸○○取得聯繫後，向癸○○佯稱：可提供援交服務，惟需先支付保證金云云，致癸○○陷於錯誤，以網路銀行轉帳方式匯款至被告前揭中信銀行帳戶。 中信銀行帳戶 110年10月12日16時17分許 2萬元 起訴書附表編號9之告訴人 1.證人即告訴人癸○○於警詢之證述（見偵6551卷第90頁） 2.中國信託帳戶開戶資料、存款交易明細(見偵5319卷第13至27頁) 3.中信銀行存摺影本及轉帳交易明細表截圖（見偵6551卷第92、97頁）　　 
附表二：
給付內容 給付方式（依本院111年度司刑移調字第839號調解筆錄） 被告應給付子○○2萬元。 左列2萬元款項，自111年10月起至111年12月止，於每月15日以前分期給付1,500元；餘款1萬5,500元，自112年1月起，於每月15日以前分期給付2,000元（最末期應給付之金額為被告未清償之餘額），至全部清償為止，如有一期不履行視為全部到期。 被告應給付丑○○3萬元。 左列3萬元款項，自111年10月起至111年12月止，於每月15日以前分期給付2,500元；餘款2萬2,500元，自112年1月起，於每月15日以前分期給付3,000元(最末期應給付之金額為被告未清償之餘額），至全部清償為止，如有一期不履行視為全部到期。 被告應給付乙○○7萬8,000元。 左列7萬8,000元款項，自111年10月起至111年12月止，於每月15日以前分期給付4,000元；餘款6萬6,000元元，自112年1月起，於每月15日以前分期給付5,000元（最末期應給付之金額為被告未清償之餘額），至全部清償為止，如有一期不履行視為全部到期。